臺灣新竹地方法院刑事判決　　　　100年度審交易字第318號
公　訴　人　臺灣新竹地方法院檢察署檢察官
被　　　告　張建家
　　　　　　賴明隆
上列二人
共　　　同
選任辯護人　鄭勵堅律師
上列被告等因公共危險等案件，經檢察官提起公訴（100年度偵
字第9297號），本院依簡式審判程序判決如下：
    主  文
張建家犯不能安全駕駛動力交通工具罪，處罰金新臺幣拾伍萬元
，如易服勞役，以新臺幣壹仟元折算壹日。
賴明隆犯頂替罪，處拘役伍拾伍日，如易科罰金，以新臺幣壹仟
元折算壹日。緩刑貳年。
    事  實
一、張建家為新竹縣政府專員，於98年間因公共危險案件，經臺
    灣苗栗地方法院檢察署檢察官於98年11月30日以98年度偵字
    第6048號為緩起訴處分，緩起訴期間為1 年，緩起訴期間自
    99年1 月11日至100 年1 月10日，詎其仍不知悔改，明知飲
    酒後，控制力及注意力均已降低致達無法安全駕駛動力交通
    工具之程度，如仍駕車行駛於道路上，隨時將有致他人於死
    、傷之危險，仍於99年11月18日晚間先後於縣長公館及新竹
    縣竹北市饌巴黎餐廳飲用紅酒及高粱酒若干後，已欠缺通常
    注意力，而無安全駕駛車輛之能力，竟仍自該處駕駛車牌66
    85─HJ號自用小客車離去，嗣於同日晚間9 時5 分許，行經
    新竹縣竹北市○○○路東一段與莊敬南路路口時，因飲酒後
    注意力未能集中，而撞及道路分隔島，致車輛翻覆（駕駛座
    方緊貼路面），員警獲報前往處理，見車門緊閉，遂請新竹
    縣政府消防隊派員處理，張建家經送往醫院救治，抽檢血液
    酒精濃度達296.7MG/DL（換算呼氣酒精濃度為1.48MG/L）。
    張建家為脫免酒後駕車刑責，竟向警員指稱當時在新竹縣政
    府服替代役之賴明隆係肇事者，賴明隆意圖使酒醉駕車肇事
    之張建家隱避刑責，於100 年4 月7 日接受警方詢問時，向
    員警謊稱係其駕車肇事而頂替之，致生損害於司法案件偵查
    之正確性及公正性。
二、案經新竹縣政府警察局竹北分局報告臺灣新竹地方法院檢察
    署檢察官偵查起訴。
    理  由
一、本件被告張建家所犯刑法第185 條之3 之公共危險罪及被告
    賴明隆所犯刑法第164 條第2 項之頂替罪，均非死刑、無期
    徒刑、最輕本刑為三年以上有期徒刑之罪，或高等法院管轄
    第一審之案件，被告二人於本院準備程序進行中，就被訴事
    實均為有罪之陳述，經本院合議庭認合於刑事訴訟法第273
    條之1 第1 項之規定，裁定進行簡式審判程序，合先敘明。
二、訊據被告張建家對於公共危險罪、被告賴明隆對於頂替罪犯
    行部分，於本院準備程序、審理中均自白認罪，且據證人林
    昆穎、羅緗綸於偵查中證述在卷，並有新竹縣警察局竹北分
    局道路交通事故當事人酒精測定紀錄1 紙、刑法第185 條之
    3 案件測試觀察紀錄表、職務報告、舉發違反道路交通理事
    件通知單、道路交通事故現場圖、調查報告表 (一)、(二)
    各1 份、東元綜合醫院檢驗報告單1 紙、現場照片6 張在卷
    可按。是認被告張建家、賴明隆上開自白內容，應與事實相
    符，其分別涉犯公共危險、頂替部分犯行，均堪予認定，均
    應予依法論科。
三、論罪科刑部分：
(一)、按刑法第185 條之3 所規定服用酒類，不能安全駕駛動力
      交通工具而駕駛者，應負刑事責任，揆其立法目的本在藉
      抽象危險犯之犯罪構成要件，以嚇阻酒後駕車者對道路交
      通安全之危害，而所謂不能安全駕駛之認定，並無一定之
      數值可供界定，而係由法院以一般社會通念之客觀標準，
      足生公共危險時即足；按酒精濃度呼氣已達每公升0.55毫
      克時，肇事率為一般正常人之10倍，認已達不能安全駕駛
      之標準，有法務部88年5 月18日所發之法88檢字第001669
      號函及其所附之88年5 月10日會議紀錄足參。被告張建家
      飲用酒類後，仍猶駕駛前開自用小客車上路且撞及道路分
      隔島，致車輛翻覆，已如前述，而被告張建家血液酒精濃
      度達296.7MG/DL，換算呼氣酒精濃度為1. 48MG/L，堪認
      被告張建家顯有不能安全駕駛動力交通工具之危險甚明。
(二)、新舊法比較：查被告張建家行為後，刑法第185 條之3 於
      100 年11月8 日修正通過，於100 年11月30日經總統以華
      總一義字第10000263911 號令修正公布，並於100 年12月
      2 日施行。修正前僅有「服用毒品、麻醉藥品、酒類或其
      他相類之物，不能安全駕駛動力交通工具而駕駛者」之1
      項犯罪態樣規定，且其法定刑原為「1 年以下有期徒刑、
      拘役或科或併科15萬元以下罰金。」；修正後雖原第1 項
      之犯罪構成要件維持不變，但法定刑變更為「處2 年以下
      有期徒刑、拘役或科或併科20萬元以下罰金」；修正後另
      增定第2 項增加「因而致人於死者，處1 年以上7 年以下
      有期徒刑；致重傷者，處6 月以上5 年以下有期徒刑。」
      之犯罪態樣，此次修法涉及刑度變更及科刑規範變更，自
      有新舊法比較之必要。本件被告張建家涉犯不能安全駕駛
      動力交通工具罪，並未肇至他人重傷或死亡之結果，其犯
      行則無修正後增定第2 項規定之適用，合先敘明。然被告
      張建家本件其犯行，若適用舊法，刑度則為有期徒刑1 年
      以下、拘役或科或併科15萬元以下罰金，若適用新法，刑
      度為有期徒刑2 年以下，拘役或科或併科20萬元以下之罰
      金，顯見適用舊法較有利於被告，是本件經比較新舊法，
      依刑法第2 條第1 項前段規定，應適用被告張建家行為時
      即修正前之刑法第185 條之3 予以論處。
( 三) 、核被告張建家所為係犯修正前刑法第185 條之3 服用酒
      類不能安全駕駛動力交通工具而駕駛罪。被告賴明隆所為
      係犯刑法第164 條第2 項之頂替罪。被告張建家曾於98年
      間因公共危險案件，經臺灣苗栗地方法院檢察署檢察官於
      98 年11 月30日以98年度偵字第6048號為緩起訴處分，緩
      起訴期間為1 年，緩起訴期間自99年1 月11日至100 年1
      月10 日 ，仍不知悔改，復於緩起訴期間內再犯服用酒類
      不能安全駕駛動力交通工具而駕駛罪，復於酒後駕車，呼
      氣酒精濃度高達每公升1. 48 毫克，且犯後於偵查中否認
      犯行；另被告賴明隆不知勸諭被告張建家出面負責，反而
      前往警局虛偽陳述自己係肇事之人，影響司法調查，造成
      國家司法資源浪費，暨被告二人在審判後均坦承犯行，並
      表示有悔改之意、被告等智識程度、品行、犯罪動機、情
      節、目的等一切情狀，分別量處如主文所示之刑及分別諭
      知易服勞役及易科罰金之折算標準，以資懲儆。
(三)、被告賴明隆未曾因故意犯罪受有期徒刑以上刑之宣告，有
      臺灣高等法院被告前案紀錄表一紙在卷可稽，因一時失慮
      受被告張建家之請求致有本件頂替犯行，犯罪後坦承犯行
      ，並有悔改之意，經此偵審程序及科刑判決之教訓，應知
      警惕，認無再犯之虞，爰就被告賴明隆部分同時諭知宣告
      緩刑貳年，以策自新。
據上論斷，應依刑事訴訟法第273 條之1 第1 項、第299 條第1
項前段，刑法第2 條第1 項前段、第164 條、修正前第185 條之
3、 第41條第1 項前段、第42條第3 項、第74條第1 項第1 款，
刑法施刑法第1 條之1 第1 項、第2 項前段，判決如主文。
本案經檢察官黃淑美到庭執行職務。
中    華    民    國  100    年    12    月    30    日
                  刑事第九庭     法  官      王銘勇
以上正本證明與原本無異。
如不服本判決應於收受本判決後10日內向本院提出上訴書狀，上
訴書狀應敘述具體理由。上訴書狀未敘述上訴理由者，應於上訴
期間屆滿後20日內補提理由書狀於本院( 均須按他造當事人之人
數附繕本 )「切勿逕送上級法院」。
中    華    民    國   100    年    12    月    30    日
                                 書記官      許弘杰
附錄本案論罪科刑法條：
修正前刑法第185 條之4：
駕駛動力交通工具肇事，致人死傷而逃逸者，處6 月以上5 年以
下有期徒刑。
刑法第284 條第1 項：
因過失傷害人者，處六月以下有期徒刑、拘役或五百元以下罰金
。致重傷者，處一年以下有期徒刑、拘役或五百元以下罰金。
刑法第164 條
藏匿犯人或依法逮捕拘禁之脫逃人或使之隱避者，處2 年以下有
期徒刑、拘役或5 百元以下罰金。
意圖犯前項之罪而頂替者，亦同。